臺灣高雄地方法院刑事判決　　　　　　　　　　　　　九十年度訴字第二九五一號
　　公　訴　人　臺灣高雄地方法院檢察署檢察官
　　被　　　告　乙○○
　　選任辯護人　謝秋蘭
右列被告因業務過失致死案件，經檢察官提起公訴（九十年度偵字第一七一一七號）
，本院判決如左：
    主  文
乙○○從事業務之人，因業務上之過失致人於死，處有期徒刑肆月，如易科罰金，以
參佰元折算壹日。緩刑貳年。
    事  實
一、乙○○係擔任位於高雄縣仁武鄉○○路三九五巷四一之一三號「冠瑞冷凍設備企
    業有限公司」（下稱冠瑞公司）仁武廠推高機操作員，平日負責堆放公司貨物及
    鐵架，為從事業務之人。於民國九十年三月十五日下午二時，因冠瑞公司仁武工
    廠所生產之保溫箱底盤鐵架一批剛噴漆完畢須晾乾，而廠內無空間可供堆置，乙
    ○○本應注意道路乃供公眾往來通行，不得任意放置足以妨礙交通之物品，且於
    道路堆放物品應設置警告標誌，而於道路夜間無照明、視線不佳時，亦應加設反
光設施或照明設備，以警示過往車輛，且依其智識能力並無不能注意之情事，竟
    未加注意，圖一時便利未獲指示即擅自操作堆高機將該批規格長度約三點三公尺
    、寬度約一點七公尺之鐵架，參差疊放於距高雄縣仁武鄉○○路與仁雄路三九五
    巷口以東約八、九公尺處之廠區圍牆外的大正路上，疊放堆置後該批鐵架總高度
    約九十公分，鄰靠廠區圍牆，橫佔大正路路面及其旁之水溝，佔用道路約一點六
    公尺，使大正街西向車道（往高雄市方向）僅餘約二點一公尺可往來車輛行駛，
    且未加設任何警示標誌或反光照明設備，即於當日下午五時下班離去。適有陳忠
    潭於同日晚間七時四十分許，於飲酒後（事後經檢測其血液酒精濃度為○‧一八
    七ｍ／ｕ，換算為呼氣酒精濃度為一‧八七ｍｇ／ｍｌ）騎乘車牌號碼ＯＥＢ－
    二二三號重型機車，沿大正路西向車道由東向西行至上述推放鐵架處，亦疏未注
    意車前狀況，撞擊鐵架致人車倒地，受有肋骨骨折、氣胸等傷害，經送往長庚紀
    念醫院救治後延至九十年三月下午十一時三分不治死亡。
二、案經被害人陳忠潭之妻甲○○○告訴及高雄縣警察局仁武分局報請相驗後，由臺
    灣高雄地方法院檢察署檢察官自動檢舉簽分偵查起訴。
    理  由
一、上述事實，業經被告於偵審中坦白承認，核與告訴人甲○○○及告訴代理人陳貞
    錦之指訴，及現場目擊證人陳德旺於警訊中證述：當時路邊有障礙物鐵架，該路
    段今日無照明，視線不好，我聽到一聲巨響，看到有人撞到鐵拒馬（即鐵架），
    就報警幫忙救護等語﹔證人即冠瑞公司負責人王志剛於警訊、偵查中及冠瑞公司
    廠長林振雄於偵查中證述：堆放的鐵架是公司的，並未指示在路邊擺放鐵架等情
    節相符。又被害人陳忠潭確係騎機車撞上被告放置路旁之鐵架受有肋骨骨折、氣
    胸之傷害，經送醫後延至九十年三月下午十一時三分不治死亡之事實，亦經臺灣
    高雄地方法院檢察署檢察官督同法醫師相驗明確，此有該署鑑定驗斷書、勘驗筆
    錄、相驗屍體證明書、長庚紀念醫院病例摘要各一份及照片十二幀附卷足憑。按
    任何人不得利用道路堆積、放置或拋擲足以妨礙交通之物品，道路交通安全規則
    第一百四十條第一款定有明文，且推放物品於人車通行之道路時，應用明顯之警
    告標示提醒來往人車注意，而於道路夜間無照明、視線不佳時，更應加設反光設
    施或照明設備，以警示過往車輛，被告業已成年，有卷載年籍資料可稽，又從事
    堆放貨物鐵架工作，自應具有前揭注意義務，且具有前揭注意能力至屬甚明。次
    查，前述大正路是供通行之道路，該路西向車道之中心線距冠瑞公司圍牆約四點
    五公尺，被告擅自於該路與仁雄路三九五巷口以東約八、九公尺之大正路上，鄰
    靠冠瑞公司廠區圍牆疊放堆置規格為長度約三點三公尺、寬度約一點七公尺鐵架
    一批，該批鐵架疊放方式稍有參差，疊放後總高度約九十公分，總長度約三點三
    公尺，總寬度約二點四公尺，橫佔廠區圍牆旁之非供人車行走之水溝地面約零點
    八公尺、大正路道路路面約一點六公尺，使大正路只餘二點一公尺供人車行走，
    顯利用道路堆積、放置或拋擲足以妨礙交通之物品鐵架﹔且並未於該批鐵架附近
    放置任何警告標誌，又大正路為夜間無照明，視線不佳路段，而被告亦未加設反
    光設施或照明設備以提醒來往人車注意，適被害人騎機車由東向西行經該堆放鐵
    架處，撞及該批鐵架等情，業據被告迭於警訊及偵審中供明：是伊堆放鐵架，是
    靠在公司圍牆，該批鐵架有占住路面及水溝，水溝寬度零點八公尺，並未占路面
    達二點四公尺，堆放後忘記搬回廠區即下班等語在卷可按，並有勘驗筆錄、高雄
    縣警察局仁武分局相驗案件初步調查報告表、道路交通事故調查報告表各一份，
    現場照片四幀及肇事地點照片九幀附卷足證。公訴人認被告佔據道路達二點四公
    尺，惟據上開事故調查報告表、勘驗筆錄與現場照片顯示；冠瑞公司圍牆至大正
    路中心線四點五公尺，而被告堆放之鐵架堆左下方最突出於路面之鐵架一角距中
    心線為二點一公尺，則該突出之鐵架角距圍牆距離，亦即該批鐵架堆佔據路面之
    寬度應為二點四公尺無誤，但其中包含非屬道路的水溝路面寬約零點八公尺，應
    予扣除，則被告佔據大正路道路路面應只有一點六公尺，附此敘明。又被告陳稱
    ；大正路平時人車稀少，晚間照明不佳，且為重劃區道路尚未驗收等語，然道路
    驗收與否僅係行政機關之行政程序問題，與道路是否供人通行無關，況被告亦自
    陳該路平時人車稀少，照明不佳，則足見被告知悉大正路確為有人車通行之道路
    ，且夜間無照明之情事。再被告從事推放貨物工作，於下午未受任何指示復未放
    置警告標誌自行堆放鐵架，後亦未作處理下班離去，按被告當時之智識能力情形
    ，被告既無不能注意之情事，竟疏未注意擅在道路堆積、放置足以妨礙交通之物
    品鐵架，且未設置任何警告標誌、照明或反光設備，因而導致被害人死亡，其有
    過失至為灼然，足徵被告之過失行為與被害人之死亡結果間具有相當因果關係。
    另查被害人陳忠潭於飲酒後，已然不能安全駕駛交通工具，仍貿然騎乘機車，且
    疏未注意車前狀況，致撞及被告放置之鐵架堆，經臺灣高雄地方法院檢察署檢察
    官將被害人血液送法務部調查局檢驗結果發現酒精零點一八七（ｗ／ｖ），換算
    為呼氣酒精濃度為一‧八七ｍｇ／ｍｌ，有法務部調查局（九○）陸（一）字第
    九○一七六二○七號檢驗通知書屬實，則被害人就本件交通事故之發生與有過失
    ，惟此不影響被告之過失責任，附此說明。綜上所述，足見被告之自白核與事實
    相符，自可採為論罪科刑之依據，從而，本件事證已臻明確，被告犯行洵堪認定
    ，應予應法論科。
二、乙○○擔任冠瑞公司仁武廠推高機操作員，平日負責堆放公司貨物及鐵架，為從
    事業務之人，因將鐵架堆放於道路，佔據路面一點六公尺，且未設警告、反光照
    明標誌致被害人行經該處撞及鐵架因而不治死亡。核其所為，係犯刑法第二百七
    十六條第二項之業務過失致人於死罪。爰審酌被害人就本件交通事故之過失程度
    較被告為重，被告犯後坦承犯行態度良好、深具悔意，且事後與被害人家屬以新
    台幣一百五十三萬元達成民事上和解，有被害人家屬陳貞錦證述屬實，並有高雄
    縣大寮鄉調解委員會調解書（尚未經法院核定）一份附卷足參等一切情狀，量處
    如主文所示之刑，並諭知易科罰金之折算標準。再查被告前未曾受有期徒刑以上
    刑之宣告，有台灣高雄地方法院檢察署刑案資料查註紀錄表及本院被告院內索引
    卡紀錄表各一份附卷可查，被告因過失而犯罪，且已與被害人家屬達成民事和解
    ，經此審判起訴，當知所警惕，應不會有再犯之虞，本院認所宣告之刑以暫不執
    行為適當，併諭知緩刑二年，以啟自新。
據上論結：應依刑事訴訟法第二百九十九條第一項前段，刑法二百七十六條第二項、
第四十一條第一項前段、第七十四條第一款，罰金罰鍰提高標準條例第一條前段、第
二條，判決如主文。
本案經檢察官陳建和到庭執行職務。
中    華    民    國      九十一      年      一      月      十八      日
                                       臺灣高雄地方法院交通法庭
                                                審判長法  官  裕斗
                                                      法  官  孫啟強
                                                      法  官  陳億芳
右正本證明與原本無異。
如不服本判決，應於判決送達後十日內，向本院提出上訴狀。
                                                      書記官  吳炳松
中    華    民    國      九十一      年      一      月      二十一    日
